臺灣臺東地方法院刑事判決　　　　　　　 99年度易字第121號
公　訴　人　臺灣臺東地方法院檢察署檢察官
被　　　告　鄭永福
上列被告因侵占案件，經檢察官聲請簡易判決處刑（98年度偵字
第2241號），本院前認為不宜簡易判決處刑，簽請改依通常程序
審理，並判決如下：
    主  文
鄭永福犯侵占罪，處有期徒刑月，如易科罰金，以新臺幣壹仟
元折算壹日。
    事  實
一、鄭永福於民國98年11月17日15時許，在臺東縣成功鎮○○路
    9號許志妹住處，向許志妹借得其所有之車牌號碼PVQ-345號
    重機車1臺並加以使用後，竟意圖為自己不法之所有，基於
    ，易持有為所有之侵占犯意，未將機車返還而據為己有。
二、案經許志妹訴由臺東縣警察局成功分局報告臺灣臺東地方法
    院檢察署檢察官偵查起訴。
    理  由
一、按被告以外之人於審判外之言詞或書面陳述，除法律有規定
    者外，不得作為證據。刑事訴訟法第159條第1項固有明文。
    惟按被告以外之人於審判外之陳述，雖不符刑事訴訟法第15
    9條之1至之4之規定，而經當事人於審判程序同意作為證據
    ，法院審酌該言詞陳述或書面陳述作成時之情況，認為適當
    者，亦得為證據；當事人、代理人或辯護人於法院調查證據
    時，知有第159條第1項不得為證據之情形，而未於言詞辯論
    終結前聲明異議者，視為有前項之同意，刑事訴訟法第159
    條之5定有明文。查本案以下所引用之被告以外之人於審判
    外之陳述，被告鄭永福於言詞辯論終結前，未就本院所調查
    之證據資料主張有刑事訴訟法第159條第1項不得為證據之情
    形，本院審酌該證據作成之情況，認均無不適當情事，依刑
    事訴訟法第159條之5第2項之規定，該等據傳聞性質之證據
    均有證據能力，合先敘明。
二、訊據被告固不否認有於98年11月17日15時許，在臺東縣成功
    鎮○○路9號許志妹住處，向告訴人許志妹借得其所有之車
    牌號碼PVQ-345號重機車1臺並加以使用，且迄今尚未歸還等
    情，惟否認有何易持有為所有而不將該車返還之犯行，並辯
    稱：當日伊騎乘前揭機車前往臺東市內並將前揭機車停放在
    馬偕醫院前，嗣前揭機車為他人所竊云云。經查：
(一)被告於98年11月17日15時許，在臺東縣成功鎮○○路9號許
    志妹住處，向許志妹借得其所有之車牌號碼PVQ-345號重機
    車1臺並加以使用後，迄今仍未歸還等情，為被告所自承，
    核與證人許志妹於警詢及偵查中之證述相符，復有車籍查詢
    -基本資料詳細畫面在卷可考，足認被告確有於上述之時間
    及地點向許志妹借得其所有車牌號碼PVQ-345號重機車1臺後
    予以持有，且迄今仍未歸還。
(二)再者，被告於持有前揭機車後，除未予以歸還許志妹外，迄
    今前揭機車亦無任何失竊之報案紀錄，此有臺東縣警察局成
    功分局100年5月1日成警偵刑字第1000034152號函及所附之
    車輛查詢清單報表各1份在卷可稽，與被告所述伊未歸還之
    原因係因前揭機車已為他人所竊云云未盡相符(詳見下述)，
    衡諸常情，遺失向他人所借之機車，除自身應積極尋找外，
    亦應向警察機關報案以尋求找回機車之途徑與機會，並釐清
    自身之責任，然被告於98年11月17日借得前揭機車並自稱該
    車於同日失竊後，迄至98年11月26日第一次接受警方詢問(
    參警卷第1頁)時均未就該車失竊為任何報案之行為，實與常
    情有違，反之，如認被告於持有前揭機車後以易持有為所有
    之意思加以處分，因而未敢向警察機關為報案之行為，則較
    為合理，是被告以將該車易持有為所有之事實，應可認定。
(三)至被告雖以伊騎乘前揭機車前往臺東市內並停放在馬偕醫院
    前，嗣前揭機車為他人所竊等詞置辯，惟查，被告於警詢時
    陳稱：因綽號為「阿龍」之友人曾告知其住院之事，嗣騎乘
    前揭向許志妹借得之機車前往臺東市馬偕醫院，並將機車停
    在馬偕醫院門口，於將機車鑰匙拔起來後，前往醫院內找友
    人「阿龍」，惟因找不到「阿龍」，約10分鐘後出去醫院時
    發現前揭機車已遍尋不著，直至同月20日返回成功鎮皆未告
    知許志妹機車遭竊之事云云(警卷第1頁)，復於99年10月20
    日本院訊問時改稱：伊借得前揭機車後前往臺東車站，並將
    機車停於附近，於上廁所回來後已不見前揭機車云云，經本
    院質以為何與警詢所述不符時覆稱：伊有告知警察機車係於
    鼎東客運附近遺失，惟警察仍在筆錄上記載為馬偕醫院，並
    叫伊於筆錄上簽名云云(本院卷第33頁)。再於99年11月27日
    本院訊問陳稱：伊將機車停於臺東舊火車站附近，因機車鑰
    匙忘記拿而被他人所竊車云云(本院卷第45頁)，於100年3月
    15日本院訊問時又稱：伊先將前揭機車停於馬偕醫院附近，
    並在醫院附近之自助餐廳內吃飯時，與坐於隔壁桌初次見面
    之2人喝酒，其中一人綽號叫「阿猴」，嗣經另一人告知「
    阿猴」受傷入院後即一人前往馬偕醫院內探望，並於醫院內
    上廁所後，即不見前揭機車於原停放處云云(本院卷第114頁
    )，又於100年4月15日本院行準備程序時陳稱：伊使用借得
    之前揭機車前往臺東市尋找友人，並將機車停於馬偕醫院，
    經他人告知與伊剛喝酒之友人住院後，即前往醫院內探望，
    惟因找不到人而自醫院出來後即不見前揭機車於原停放處，
    當晚並未睡覺一直找車直至隔日(18日)早上搭乘客運回去成
    功鎮，並告知許志妹機車遺失之事云云(本院卷第147頁)。
    對照被告前後之陳述，就其機車停放之處所為何、機車停放
    後鑰匙是否留於機車上、前往馬偕醫院之原因、住院之友人
    為誰、何時返回成功鎮、是否於返回成功鎮後即時告知許志
    妹機車遺失之事等，均有前後陳述不一，說詞反覆之情形。
    其中被告就為何前往馬偕醫院乙節，前於警詢時稱係要探望
    已認識之友人「阿龍」云云，後於本院訊問時又改稱係探望
    當日初次見面喝酒認識之「阿猴」云云，除前後所述不一外
    ，伊一人探望初次見面喝酒認識之「阿猴」，且亦未與告知
    伊「阿猴」受傷之另一名喝酒友人共同前往探視，實與常情
    不符；另就機車停放之處所為何乙節，先於警詢時稱停放在
    馬偕醫院云云，再於本院訊問時改稱停放在臺東車站云云，
    經本院質疑未何前後不一時仍堅稱所述無誤，警詢筆錄所載
    非渠本意云云，然嗣後再於本院訊問時再改稱係停放於馬偕
    醫院云云，亦顯見被告所述前後不一，並非出於記憶不清所
    致。況且，被告雖自稱機車為他人所竊，並將遺失之事告知
    許志妹云云，然被告直至其於98年11月26日第一次受警察訊
    問前仍未將該車失竊之事向警察機關為報案行為，有前揭臺
    東縣警察局成功分局函文及所附之車輛查詢清單報表在卷可
    稽，實與常情相違，又許志妹於98年11月26日向新豐派出所
    報案時亦未提及被告有向其告知機車遺失之事，此亦有許志
    妹於該日之警詢筆錄在卷可考，是被告是否即時告知許志妹
    機車遺失之事，亦屬有疑。從而，被告所辯之詞，委難憑採
    。
(四)綜上所述，被告於98年11月17日15時許，在臺東縣成功鎮○
    ○路9號許志妹住處，向許志妹借得其所有之車牌號碼PVQ-3
    45號重機車1臺並加以使用後，竟意圖為自己不法之所有，
    基於易持有為所有之侵占犯意，未將機車返還而據為己有等
    情，應可認定。
三、核被告所為，係犯刑法第335條之侵占罪。爰審酌被告向被
    害人借取機車，竟予以侵占入己，法治觀念實有偏差，且犯
    後猶矯飾犯詞，態度不佳，惟慮其侵占財物之價值尚非鉅大
    ，併考量其生活情況及智識程度等一切情狀，量處如主文所
    示之刑，併諭知易科罰金之折算標準，以資懲儆。
本案經檢察官黃建銘到庭執行職務。
中    華    民    國    100   年     8    月     9    日
                  刑事第一庭    審判長法  官  馬培基
                                      法  官  李俊彬
                                      法  官  楊峻宇
以上正本證明與原本無異。
如不服本判決應於收受送達後10日內向本院提出上訴書狀，並應
敘述具體理由；其未敘述上訴理由者，應於上訴期間屆滿後20日
內向本院補提理由書（均須按他造當事人之人數附繕本）。「切
勿逕送上級法院」。告訴人或被害人對於本判決如有不服，請書
具不服之理由狀，請求檢察官上訴者，其上訴期間之計算係以檢
察官收受判決正本之日期為準。
                                      書記官  黃健豪
中    華    民    國   100    年    8     月    9     日
附錄本案論罪科刑法條：
中華民國刑法第335條：
（普通侵占罪）
意圖為自己或第三人不法之所有，而侵占自己持有他人之物者，
處 5 年以下有期徒刑、拘役或科或併科 1 千元以下罰金。
前項之未遂犯罰之。